【裁判字號】    91,上訴,1174
【裁判日期】    920102
【裁判案由】    偽造文書等
【裁判全文】
臺灣高等法院臺南分院刑事判決            九十一年度上訴字第一一七四號    Ｇ
      上  訴  人
      即  被  告  甲  ○  ○
右上訴人因偽造文書等案件，不服臺灣臺南地方法院八十九年度訴字第一一０三號中
華民國九十一年七月十二日第一審判決（起訴案號：臺灣臺南地方法院檢察署八十九
年度訴字第一一０三號），提起上訴，本院判決如左：
      主      文
上訴駁回。
      事      實
一、甲○○基於使用偽造信用卡購買物品後再轉售圖利之意圖，於民國八十九年七月
    間，經由網際網路跳蚤市場之廣告，與姓名年籍均不詳之成年男子「王先生」聯
    繫並達成以新臺幣（下同）三萬元購買變造國民身分證一枚及偽造信用卡二張之
    合意後，先基於與「王先生」共同變造國民身分證之犯意聯絡，於同年七月底、
    八月初間某日，在高速公路九如交流道附近，提供自己照片一張供「王先生」變
    造成「許秋得」國民身分證一枚，足以生損害於戶政機關對於國民身分證管理之
    正確性及許秋得，待「王先生」交付經變造之國民身分證及偽造信用卡二張（分
    別顯示為慶豐銀行、0000000000000000號，華信銀行、000
    0000000000000號），甲○○隨即於該二張偽造信用卡背面偽造「
    許秋得」署押二枚，表示有於該信用卡有效期限使用該卡權限之意思，足以生損
    害於許秋得。甲○○再基於概括犯意，連續於附表所示時間、地點，行使上揭偽
    造信用卡消費，並於簽帳單上偽造「許秋得」署押，嗣於八十九年八月五日，甲
    ○○前往臺南縣新營市○○路二五一號家樂福大賣場選購大量菸酒，預備刷卡付
    帳時，經該賣場店員察覺而報警當場查獲，並扣得變造之「許秋得」國民身分證
    一枚、偽造信用卡二張。
二、案經臺南縣警察局新營分局報告臺灣臺南地方法院檢察署檢察官偵查起訴。
      理     由
一、訊據上訴人即被告甲○○對於向「王先生」購買變造身分證、偽造信用卡，並持
    以消費購物等情均坦承不諱，惟辯稱僅刷卡一次即被查獲云云。然查，被告於同
    年七月五日選購大量菸酒預備使用偽造信用卡付費等情，業據證人即家樂福大賣
    場職員乙○○於警訊中指訴甚明，此外並有變造之「許秋得」國民身分證一枚、
    偽造信用卡二張扣案，及原審向渣打銀行函調之00000000000000
    00號信用卡於八十九年八月間之刷卡記錄可稽，被告前揭自白，應堪信為真實
    。又扣案之信用卡經原審送請聯合信用卡處理中心鑑定結果，據覆：「經本中心
    與威士（ＶＩＳＡ）國籍組織電腦連線查詢得知，卡號00000000000
    00000號、0000000000000000號卡片分屬本地渣打銀行、
    玉山銀行所發行。惟對照卡片上反面印刷之發卡銀行名稱及說明顯示，該二卡片
    則為華信銀行及慶豐銀行所有，明顯即為張冠李戴，嚴重謬誤。．．．由於此信
    用卡在外觀上有諸多特徵與真卡不符，因此本中心秉於專業之判斷認定應為偽製
    之信用卡。」等語，有該中心九十年一月二十日（９０）聯卡會服字第○七○號
    函附卷可稽，被告所持以行使之二張信用卡係屬偽造，亦屬無疑。次查，被告雖
    否認另有如附表編號一、四所示之刷卡記錄，惟經原審法院訊問0000000
    000000000號信用卡之實際持卡人黃達斌，則明確證稱附表所示記錄均
    非其所消費等語（見原審卷一二九頁），參諸被告自承伊自七月底、八月初即取
    得扣案二張偽造信用卡，該四筆消費中二筆為在家福股份有限公司（即家樂福）
    各消費九千八百四十五元、九千八百八十一元，與被告犯罪模式相符，另二筆則
    為網際網路上成人網站之消費記錄，足認係被告所為，被告否認此部份犯行，應
    屬避重就輕之詞，不可採信。綜上所述，本件事證已臻明確，被告犯行可以認定
    。
二、按在信用卡背面簽名欄簽名，單純自形式上觀察，即足以表示信用卡之簽名者於
    信用卡之有效期限內有權使用該信用卡之辨識及證明，性質上屬刑法第二百十條
    之私文書。次查被告行為後，已於九十年六月二十日公布修正，並於同年六月二
    十二日生效之中華民國刑法增訂第二百零一條之一第一項：「意圖供行使之用而
    偽造信用卡者，處一年以上七年以下有期徒刑，得併科三萬元以下罰金」。同條
    第二項：「行使前項偽造之信用卡者，處五年以下有期徒刑，得併科三萬元以下
    罰金。」，同法第二百零五條並修訂偽造之信用卡，不問屬於犯人與否均沒收之
    等之規定。被告行為時係上開條文增訂之前，而行使偽造信用卡之行為，本質含
    有詐欺之性質，故單純行使偽造信用卡之行為，至少構成詐欺罪，即新法修訂前
    行使偽造信用卡通常以詐欺罪論處，修正後之獨立罪名雖與詐欺罪名不同，但因
    新舊法均認定行使偽造信用卡有罪，故仍有比較新舊法問題，依舊法之詐欺罪名
    其法定刑較新法即刑法第二百零一條之一第二項之法定刑為輕，依刑法第二條第
    一項但書規定，自應適用有利於被告之舊法。再按信用卡之交易關係，係持卡人
    刷卡消費之時，特約商店即取得發卡銀行之授權碼表示將代墊消費款之同意，持
    卡人再於簽帳單上簽名承諾將事後償還發卡銀行之代墊款，是若持他人或偽造信
    用卡消費者，固屬非本人消費而有詐術行為，然該行為之直接相對人即特約商店
    ，仍可自發卡銀行取得代墊款，僅發卡銀行事後無法自持卡人處取得該代墊款之
    清償而已，是於此種案型，盜刷消費之人所取得者，或受詐騙人即發卡銀行之損
    失，應係無償消費之利益，而非財物之交付，故所涉犯法條應為刑法第三百三十
    九條第二項之詐欺得利罪，而非同條第一項之詐欺取財罪。
三、核被告提供照片予「王先生」變造「許秋得」國民身分證，所為係犯刑法第二百
    十二條之變造特種文書罪；於偽造信用卡背面簽名欄簽名，所為則係犯刑法第二
    百十條之偽造私文書罪；其後又持該偽造信用卡，於附表所示時間、地點消費購
    物，所為則係另犯刑法第二百十六條、第二百十條行使偽造私文書、第三百三十
    九條第二項詐欺得利罪。被告於偽造信用卡背面偽造「許秋得」署押之行為，以
    及刷卡消費時於簽帳單上偽造「許秋得」署押之行為，均分別為偽造私文書之行
    為所吸收；另被告事後行使上揭偽造私文書之行為，則又吸收前階段之偽造行為
    ，均不復另論。至檢察官認被告以偽造信用卡消費購物之行為，係犯刑法第三百
    三十九條第一項之詐欺取財罪，則為本院所不採，已如前述，且因檢察官起訴書
    所述基本事實同一，本院仍應予審理，並變更起訴法條。被告與「王先生」就變
    造「許秋得」國民身分證部份行為，有犯意之聯絡與行為之分擔，均為共同正犯
    。另被告先後數次行使偽造私文書、詐欺得利之行為，雖有既遂與未遂之區分，
    然均時間緊接，犯基本構成要件相同之罪，顯均係基於概括之犯意為之，應均依
    連續犯之規定論以一罪，且從既遂罪論處並分別加重其刑；附表編號一至四所示
    行為，雖未經檢察官提起公訴，惟此部份行為既與起訴部份有連續犯之裁判上一
    罪關係，業經前述，本院仍應審理。又被告先行變造國民身分證以備刷卡時供店
    家查驗，事後且確實持卡消費購物，雖無真正行使該變造國民身分證，然被告變
    造國民身分證之意思，與事後行使偽造私文書、詐欺得利罪間，有方法結果之牽
    連關係，仍可認定，自應依刑法第五十五條規定從一重論以一行使偽造私文書罪
    。
四、原審以被告甲○○罪證明確，適用刑法第二條第一項但書、第五十六條、第二百
    十六條、第二百十二條（原審漏引）、第二百十條、第三百三十九條第二項、第
    五十五條、第三十八條第一項第二款、第二百零五條，罰金罰鍰提高標準條例第
    一條前段，並審酌被告基於轉售菸酒牟利之意圖，向「王先生」購買變造國民身
    分證、偽造信用卡，並確實持卡消費之犯罪動機與手段，因此對於許秋得本人及
    戶政機關對於國民身分證管理之正確性，乃至發卡銀行渣打銀行之財產權造成損
    害，並且紊亂信用交易市場秩序，以及被告犯罪後坦承部份犯行，但否認刷卡成
    功之部份犯行，意圖避重就輕之態度等一切情狀，量處有期徒刑一年，以資懲儆
    。又以扣案變造「許秋得」國民身分證上被告所有之照片一張，為被告所有供犯
    罪所用之物，應依刑法第三十八條第一項第二款規定宣告沒收；另扣案之偽造信
    用卡二張，則均應依同法第二百零五條規定沒收；至該信用卡上偽造之「許秋得
    」署押二枚，乃不為重複之諭知；又被告於附表編號三、四所示時間持卡消費時
    ，於簽帳單上所偽造之「許秋得」署押二枚，則因該簽帳單已逾特約商店依約所
    應保留之期限，已遭特約商店銷燬，有香港上海匯豐銀行股份有限公司臺北分行
    九十一年十一月二十七日（９１）港匯銀卡字第０２３８３號函在卷足憑，為免
    日後執行之困難，亦不予沒收。本院經核原判決認事用法俱無不合，量刑亦稱妥
    適，被告上訴意旨仍執陳詞，空言指摘原判決判刑太重，為無理由，應予駁回。
據上論斷，應依刑事訴訟法第三百六十八條，判決如主文。
本案經檢察官許仲瑩到庭執行職務。
中    華    民    國      九十二      年      一      月      二        日
                                  臺灣高等法院臺南分院刑事第二庭
                                      審判長法官  蘇    重    信
                                            法官  林    永    茂
                                            法官  林    勝    木
右正本證明與原本無異。
如不服本判決，應於判決送達後十日內向本院提出上訴狀，其未敘述理由者並應於提
出上訴狀後十日內向本院補提理由書（應附繕本)。
                                      法院書記官  李    珍    鳳
中    華    民    國      九十二      年      一      月      三        日
附錄本案論罪科刑法條全文：
刑法第二百一十條：
偽造、變造私文書，足以生損害於公眾或他人者，處五年以下有期徒刑。
刑法第二百一十六條：
行使第二百十條至第二百十五條之文書者，依偽造、變造文書或登載不實事項或使登
載不實事項之規定處斷。
刑法第三百三十九條：
意圖為自己或第三人不法之所有，以詐術使人將本人或第三人之物交付者，處五年以
下有期徒刑、拘役或科或併科一千元以下罰金。
以前項方法得財產上不法之利益或使第三人得之者，亦同。
前二項之未遂犯罰之。
附表：
┌──┬────┬───────┬────┬─────┐
│編號│消費時間│消  費  地  點│消費金額│使用信用卡│
├──┼────┼───────┼────┼─────┤
│一  │89.08.01│Cybernet Ventu│美金29.9│0000000000│
│    │        │res           │5元，折 │059698號  │
│    │        │              │合新臺幣│          │
│    │        │              │953元   │          │
├──┼────┼───────┼────┼─────┤
│二  │89.08.02│Cybernet Ventu│美金29.9│0000000000│
│    │        │res           │5元，折 │059698號  │
│    │        │              │合新臺幣│          │
│    │        │              │897元   │          │
├──┼────┼───────┼────┼─────┤
│三  │89.08.04│家福股份有限公│新臺幣（│0000000000│
│    ││司            │下同）98│059698號  │
│    │        │              │45元    │          │
└──┴────┴───────┴────┴─────┘
┌──┬────┬───────┬────┬─────┐
│四  │89.08.04│家福股份有限公│9881元  │0000000000│
│    │        │司            │        │059698號  │
├──┼────┼───────┼────┼─────┤
│五  │89.08.05│家福股份有限公│未刷卡成│0000000000│
│    │        │司            │功      │633309號  │
└──┴────┴───────┴────┴─────┘


司法院資訊處製作；財團法人民間司法改革基金會備份。
